臺灣臺南地方法院刑事判決　　　　　　　 96年度訴字第475號
公　訴　人　臺灣臺南地方法院檢察署檢察官
被　　　告　乙○○
　　　　　　　　（現於臺灣臺南監獄臺南分監另案執行中）
上列被告因違反毒品危害防制條例案件，經檢察官提起公訴（96
年度毒偵字第775號），被告於準備程序就犯罪事實全部為有罪
之陳述，本院合議庭裁定本案由受命法官獨任行簡式審判程序，
判決如下：
    主  文
乙○○施用第一級毒品，處有期徒刑柒月；又施用第二級毒品，
處有期徒刑伍月，應執行有期徒刑拾壹月。
    事  實
一、乙○○曾因施用毒品案件，經臺灣臺南地方法院裁定令入戒
    治處所強制戒治，於民國95年7月13日強制戒治執行完畢釋
    放。詎猶不知悔改，復基於施用第一級毒品海洛因及第二級
    毒品安非他命之同一犯意，自95年12月2日起至96年1月11日
    止，在台南縣台19線道路旁等處，約每三、四天一次，持續
    施用第一級毒品海洛因及第二級毒品安非他命多次。
二、案經臺南縣警察局麻豆分局報告臺灣臺南地方法院檢察署檢
    察官偵查起訴。
    理  由
一、本件被告乙○○所犯為死刑、無期徒刑、最輕本刑為三年以
    上有期徒刑以外之罪，亦非屬高等法院管轄之第一審案件，
    其於準備程序進行中，先就被訴事實為有罪之陳述，經法官
    告知簡式審判程序之旨，並聽取檢察官之意見後，依刑事訴
    訟法第二百七十三條之一第一項、第二百七十三條之二等規
    定，裁定由受命法官獨任進行簡式審判程序，且不受同法關
    於證據能力認定及調查方式之限制，合先敘明。
二、上開事實，有下列事證可資證明：
  (一)被告乙○○於偵查及本院審理時對前開犯罪事實均坦承不諱
    。
  (二)又查，被告為警查獲後，於九十六年一月十一日下午六時四
    十分經其同意採集尿液送驗，先以酵素免疫分析法（EIA ）
    進行篩檢，再以氣相層析質譜儀（GC/MS）確認結果，呈嗎
    啡及安非他命陽性反應，此有臺南市警察局刑警大隊偵辦涉
    嫌毒品危害防制條例案送驗尿液及年籍對照表、長榮大學於
    九十六年一月三十日出具之確認報告各一份在卷可稽。（警
    卷第5、6頁）
  (三)綜上各情相互勾稽，足證被告確有施用第一級毒品海洛因及
    第二級毒品安非他命之事實，因此，被告前開自白核與事實
    相符，本件事證至臻明確，被告犯行洵堪認定。
三、論罪科刑
  (一)按觀察、勒戒或強制戒治執行完畢後，五年以內再犯毒品危
    害防制條例第十條之罪者，檢察官應依法追訴，同條例第二
    十三條第二項定有明文。查被告前於民國95年間曾因施用毒
    品案件，經本院裁定強制戒治，於95年7月13日戒治執行完
    畢釋放，有臺灣高等法院被告前案紀錄表及臺灣臺南地方法
    院檢察署刑案資料查註紀錄表各一件在卷可憑。其於強制戒
    治執行完畢釋放後五年內再犯本件施用第一、二級毒品之罪
    ，揆之上述規定，即應依法追訴、審理。
  (二)次按海洛因及安非他命係毒品危害防制條例第二條第二項第
    一、二款所明定之第一、二級毒品，禁止非法持有及施用，
    是以，核被告前開所為，係犯毒品危害防制條例第十條第一
    、二項之施用第一、二級毒品罪。其持有第一、二級毒品海
    洛因及安非他命之低度行為，為進而施用之高度行為所吸收
    ，不另論罪。又被告犯毒品危害防制條例第十條第一、二項
    之施用第一、二級毒品罪間，犯意各別，行為互殊，應分論
    併罰。
　(三)又查，被告前後多次施用第一、二級毒品海洛因及安非他命
    之犯行，應論以集合犯之包括上一罪，其理由如下：
  1.查毒品危害防制條例第二條第二項所稱之毒品，乃指具有成
    癮性、濫用性及對社會危害性之麻醉藥品與其製品及影響精
    神物質與其製品，換言之，施用該等毒品而違反同條例第十
    條之犯罪行為人，其本質上即具有成癮性、反覆性施用毒品
    之病態性犯罪行為人。又參以被告前於民國95年間因曾因施
    用毒品案件，經本院裁定令入強制戒治，足徵其對於施用毒
    品之主觀意志薄弱，顯見被告確有依賴毒品之成癮性而有反
    覆施用第一、二級毒品之習慣。
  2.又查，刑事法若干犯罪行為態樣，本質上原具有反覆、延續
    實行之特徵，立法時既予特別歸類，定為犯罪構成要件之行
    為要素，則行為人基於概括之犯意，在密切接近之一定時、
    地反覆實行之複次行為，倘依社會通念，於客觀上認為符合
    一個反覆、延續性之行為觀念者，於刑法評價上，即應僅成
    立一罪。學理上所稱「集合犯」係指職業性、營業性或收集
    性等具有重複特質之犯罪均屬之，例如經營、從事業務、收
    集、販賣、製造、散布等行為概念，此有最高法院九十五年
    度臺上字第一０七九號判決意旨可資參照，由此可知「集合
    犯」之概念並非我國刑事法所不採者。
  3.再者，衡之施用毒品之犯罪行為，雖素有反覆性、持續性之
    特徵，然其與數行為於同時同地或密切接近之時地實施，侵
    害同一法益之「接續犯」概念仍有不同，係因接續犯之各行
    為獨立性極為薄弱，依一般社會健全觀念，在時間差距上，
    難以強行分開，故在刑法評價上，視為數個舉動接續施行而
    論以包括一罪（最高法院九十三年度臺上字第六六九七號判
    決要旨參照），因此，施用毒品之犯罪時間、地點，並無因
    密集接近而難以獨立切割之特徵，故無法論以接續犯。
  4.承上說明，毒品危害防制條例第二條第二項所規範之毒品既
    因具有高度之成癮性及濫用性，施用毒品之行為本身，顯然
    具有反覆性及持續性之特徵，如將「反覆多次施用毒品行為
    」評價為數罪，顯與刑罰過度評價禁止原則相悖，並有違憲
    法所揭櫫之比例原則，是以，本院參酌被告有施用毒品之習
    慣以及施用毒品之犯罪特性，認被告施用第一、二級毒品之
    犯行，應予評價為「集合犯」之包括一罪。
  (四)爰審酌被告前曾因施用毒品經送強制戒治執行完畢釋放後，
    猶不思戒絕革除惡習，顯未因前強制戒治之治療處分，而記
    取教訓，已屬不該，第念被告施用毒品之犯行，在性質上乃
    屬自我戕害身心健康之行為，暨其犯罪手段、次數、時間密
    集性、所生危害、犯後坦承犯行態度尚佳等一切情狀，爰量
    處如主文所示之刑，並定應執行之刑，以資懲儆。
據上論斷，應依刑事訴訟法第二百七十三條之一第一項、第二百
九十九條第一項前段，毒品危害防制條例第十條第一項、第二項
，刑法第十一條前段、第五十一條第五款，判決如主文。
本案經檢察官甲○○到庭執行職務。
中　　華　　民　　國　　96　　年　　5　　月　　22  　日
　　　　　　　　　刑事第十二庭  法　官　侯明正
以上正本證明與原本無異。
如不服本判決，應於判決送達之日起10日內，向本院提出上訴狀
。
                                書記官  劉晴芬
中　　華　　民　　國　　96　　年　　5 　　月　　22　　日
所犯法條：
毒品危害防制條例第10條
施用第一級毒品者，處 6 月以上 5 年以下有期徒刑。
施用第二級毒品者，處 3 年以下有期徒刑。
